臺灣高等法院民事裁定
109年度重上字第364號
上  訴  人  
即 參加 人  劉振璋  


訴訟代理人  鍾開榮律師
被 上訴 人  劉順善  
            劉朝立  
            劉明靄  
            劉明珍  
            劉明婷  
            劉明芬  
上  六  人
訴訟代理人  劉韋廷律師
            林明忠律師

上列上訴人因被上訴人與劉炳煌、劉炳華、劉敏珠間履行協議事
件，，上訴人對於中華民國109年3月30日臺灣新北地方法院106
年度重訴字第300號第一審判決提起上訴，本院裁定如下：
    主      文
上訴駁回。
第二審訴訟費用由上訴人負擔。
    事實及理由
一、按參加人得按參加時之訴訟程度，輔助當事人為一切訴訟行
    為，但除訴訟標的對於參加人及其所輔助之當事人必須合一
    確定者外，參加人之行為與該當事人之行為牴觸者，不生效
    力，此觀民事訴訟法第61條、第62條規定自明。所謂訴訟標
    的對於參加人及其所輔助之當事人必須合一確定，係指為本
    案判決效力所及之第三人，為輔助一造當事人而參加訴訟，
    該訴訟標的對於參加人及其所輔助之當事人不得為相異之判
    斷而應合一確定者而言(最高法院107年度台抗字第389號裁
    定意旨可參)。
二、查，被上訴人主張其等與劉炳煌、劉炳華、劉敏珠(即原審
    被告，下稱劉炳煌等3人)於民國105年9月3日簽訂協議書及
    切結書(合稱系爭契約，原審卷二第73至77頁)，劉炳煌等3
    人依系爭契約應將登記在渠等名下，坐落新北市○○區○○段00
    地號土地，面積313平方公尺中所有權應有部分498402/0000
    000，面積為156平方公尺(下稱系爭土地)移轉登記予被上訴
    人。其訴訟標的為系爭契約之履行，本案判決效力並不及於
    參加人即上訴人，是參加人為輔助劉炳煌等3人而參加訴訟
    ，其與被上訴人就本件訴訟標的不須合一確定，依前揭說明
    ，參加人之行為不得與劉炳煌等3人之行為牴觸，否則，其
    行為不生效力。惟，參加人就原審關於劉炳煌等3人敗訴之
    判決，輔助劉炳煌等3人提起上訴，劉炳煌等3人具狀表示不
    上訴（本院卷第59、131、133頁），則參加人提起上訴之行
    為顯與劉炳煌等3人之行為牴觸，於法不合，自不生效力。
三、參加人雖主張系爭土地原登記在被繼人劉順天名下(原審補
    字卷第22頁)，劉炳煌等3人為劉順天(97年11月13日亡，原
    審卷一第63頁)之繼承人，參加人之父劉炳德(77年4月13日
    亡，原審卷一第65頁)亦為劉順天之子，基於繼承關係，參
    加人與劉炳煌等3人公同共有系爭土地，劉炳煌等3人未得全
    體繼承人同意處分系爭土地，為無權處分，訴訟標的對於參
    加人及劉炳煌等3人必須合一確定，本件上訴並無不合云云
    。惟，參加人之父劉炳德是否為劉順天之子，尚有爭議，已
    另案訴訟(原法院105年度重家訴字第44號請求塗銷繼承事件
    ，在本院上訴中)，何況參加人所主張繼承之法律關係乃參
    加之目的，並非本案之訴訟標的，自無訴訟標的對於參加人
    及其所輔助之劉炳煌等3人必須合一確定之必要如前述，則
    參加人之上訴，揆前說明，自非合法。
四、綜上所述，本件參加人之上訴不合法，依民事訴訟法第442
    條第2項、第95條、第78條，裁定如主文。
中　　華　　民　　國　　109 　年　　8 　　月　　28　　日
                  民事第二十庭    
                      審判長法  官  周祖民 
                            法  官  鄭威莉
                            法  官  馬傲霜
正本係照原本作成。
如不服本裁定，應於收受送達後10日內向本院提出抗告狀，並應
繳納抗告費新臺幣１千元。
中　　華　　民　　國　　109 　年　　8 　　月　　28　　日
　　　　　　　　　　　　　
　　　　　　　　　　　　　  書記官  劉文珠